【裁判字號】    98,訴,1693
【裁判日期】    981224
【裁判案由】    全民健康保險
【裁判全文】
臺北高等行政法院判決
                                    98年度訴字第001693號
                                    98年12月10日辯論終結
原      告  甲○○○○○○○○.
訴訟代理人  余景登律師
被      告  中央健康保險局
代  表  人  乙○○（總經理）住.
訴訟代理人  洪瑞燦  律師
上列當事人間全民健康保險事件，原告不服行政院衛生署中華民
國98年7 月29日衛署訴字第0980075921號訴願決定，提起行政訴
訟，本院判決如下：
    主  文
原告之訴駁回。
訴訟費用由原告負擔。
    事實及理由
一、程序事項：本件被告代表人於訴訟進行中由李承華變更為乙
    ○○，茲據被告現任代表人依法具狀向本院聲明承受訴訟，
    核無不合，應予准許。
二、事實概要：本件原告（醫事機構代號：0000000000，獨資）
    於民國（下同）96年4 月4 日與被告簽訂全民健康保險特約
    醫事服務機構合約（下稱健保合約），約定由原告提供全民
    健康保險之保險對象醫療服務後，向被告申請核付醫療費用
    。嗣被告所屬高屏分局執行「特約院所勾結養護機構詐領健
    保費用稽核專案」勾稽住院中仍申報醫療費用異常院所時，
    於96年5 月28日至8 月16日派員訪查原告及蔡翁姓等保險對
    象，發現原告有未經醫師診斷逕行提供醫療服務、多刷健保
    IC卡申報醫療費用等違規情事，被告乃以原告違反全民健康
    保險法第72條、健保醫事機構特約及管理辦法第65條第1 項
    第2 款、第66條第1 項第8 款及第70條前段規定，以97年4
    月10日健保醫字第0970002057號函處以虛報醫療費用2 倍罰
    鍰暨扣減未經醫師診斷逕行提供醫療服務部份10倍之醫療費
    用，並停止特約二個月，而原告負責醫師於停止特約間，對
    保險對象提供之醫療保健服務，不予支付。原告不服，申請
    復核，經被告重行審核後以97年6 月2 日健保醫字第097000
    2257號函（下稱原處分）維持原核定。嗣被告依97年4 月10
    日健保醫字第0970002057號函核算實際金額，後再以97年6
    月3 日健保高字第0970020969號罰鍰處分書以原告虛報醫療
    費用新臺幣（下同）30,715元之2 倍處原告罰鍰61, 430 元
    ，並追扣醫療費用計30,715點。又被告所屬高屏分局另查獲
    原告有未依實際開立藥品處方日期記載病歷並申報醫療費用
    情事，經核算後以97年6 月16日健保高醫字第0970048652號
    函核扣藥費及藥事服務費11,048點，原告不服該函，申請複
    核，經被告所屬高屏分局重行審核後，以97年8 月11日健保
    高醫字第0970049118號函維持原核定。原告對上開處分均申
    請爭議審議，經全民健康保險爭議審議委員會以98年2 月6
    日健爭審字第0980006725號審定書審定罰鍰處分撤銷，由原
    核定機關另為適法之核定，並駁回其餘審議之申請，原告提
    起訴願，經行政院衛生署以98年7 月29日衛署訴字第098007
    5921號訴願決定書就關於核扣藥費及藥事服務費點數部分，
    決定不受理，其餘訴願則予以駁回，惟原告就虛報醫療費用
    處2 倍罰鍰、停止特約2 個月，於停止特約期間，其對保險
    對象提供之醫療保健服務，不予支付部分，猶有未服遂提起
    本件行政訴訟。
三、本件原告起訴主張下列各情，並聲明：訴願決定、爭議審定
    、原處分關於虛報醫療費用處2倍罰鍰、停止特約2個月，於
    停止特約期間，對保險對象提供之醫療保健服務，不予支付
    部分均撤銷。
（一）本件被告於97年4 月10日以健保醫字第0970002057號函，
      稱原告於洗腎同療日，多刷洗腎病患一次卡，並申報前一
      日之診療，構成虛報醫療費用情事，乃處以虛報金額二倍
      之罰鍰及停約二個月；另有未經醫師診斷，即提供醫療服
      務之情形，乃追扣申請金額10倍。惟原告於複核申請書中
      已一再指陳，多刷一次卡部分，係原告治療非洗腎相關疾
      病之費用，且原告對洗腎病人，確有診察該非洗腎相關疾
      病，並給予藥物治療之事實，原告僅係因不諳申請作業，
      誤將該費用申報在前一日，惟原告並未因此而有溢領醫療
      費用之情形，因而並不構成虛報費用，原告就此確有額外
      之診察及給予藥物，如何該當「虛報」。
（二）原告確有對被告之保險對象提供診療及給藥，並無虛報之
      情，被告指控原告「虛報」醫療費用，顯有疏誤：
  １、按「保險醫事服務機構於特約期間有下列情事之一者，保
      險人應予停止特約一至三個月，或就其違反規定部分之診
      療科別或服務項目停止特約一至三個月：一、違反本法第
      五十八條、第六十二條規定，經保險人分別處罰三次後再
      有違反。二、依第六十四條規定受違約記點三次後，再有
      同條規定情事之一。三、經扣減醫療費用三次後，再有前
      條規定情事之一。四、收治非保險對象，而以保險對象之
      名義，申報醫療費用。五、登錄保險對象保險憑證，換給
      非對症之藥品、營養品或其他物品。六、拒絕對保險對象
      提供適當醫療服務，且情節重大。七、未診治保險對象，
      卻自創就醫紀錄，虛報醫療費用。八、其他以不正當行為
      或以虛偽之証明、報告或陳述，申報醫療費用。保險醫事
      服務機構因違反醫療管理相關法規，經衛生主管機關處以
      停業處分者，於停業期間，應予停止特約。」為全民健康
      保險醫事服務機構特約及管理辦法（下稱健保醫事機構特
      約及管理辦法）第66條所明文，又「依第三點或第四點規
      定，應處停止特約一個月或二個月之保險醫事服務機構，
      如其主要違規類型有下列情事之一時，得加重其停約之月
      數：1.收集保險對象之保險憑證。2.登錄保險對象之保險
      憑證，而換給其全民健康保險不給付、非對症之藥物或物
      品。3.保險對象未實際住院而申報其住院之費用。4.多家
      保險醫事服務機構聯合虛報醫療費用。5.未診治保險對象
      ，卻自創就醫序號，而虛報醫療費用。」亦為全民健康保
      險醫事服務機構特約及管理辦法第六十六條違規處分裁量
      基準（下稱違規處分裁量基準）第6 點明文，即所謂「虛
      報」醫療費用者，應限於為不法所得，未診治保險對象，
      卻自創就醫紀錄之是否提供診治保險對象之實體上爭議，
      而不包括已實際提供診治，而於申報時，與被告機關認定
      是否相符之程序上爭議。
  ２、本件被告指稱原告利用保險對象洗腎時多刷健保IC卡一次
      ，往前一日虛報其保險對象費用，惟查：
  (1)、蔡翁蜜證實洗腎同時，蔣醫師親自診療病人開處方，病人
      也確實領取藥物。申報病名為：高血壓性心臟病(ICD代碼
      40290)為非透析相關疾病；藥物為心臟病用藥：Aprove l
      ；adalat oros 。原告並無趁病患透析時多刷卡一次, 係
      洗腎同療程中，另一疾病的診療申報，惟申報醫療費用時
      ，人員不諳申報作業，分開日期申報錯誤以致。
  (2)、蔡長典證實洗腎同時，蔣醫師親自診療病人開處方, 病人
      也確實領取藥物。申報病名為：高血壓性心臟病(ICD代碼
      ：40290)為非透析相關疾病；申報藥品為心血管疾病用藥
      ：plendil 。原告並無趁病患透析時多刷卡一次, 係洗腎
      同療程中, 另一疾病的診療申報, 惟申報醫療費用時, 人
      員不諳申報作業, 分開日期錯誤申報以致。
  (3)、陳親親證實洗腎同時, 蔣醫師親自診療病人開處方，病人
      也確實領取處方藥物。申報病名為：甲狀腺功能低下(ICD
      代碼：2449) 此為非透析相關疾病；申報藥品為甲狀腺素
      ：thyroxine 。原告並無趁病患透析時多刷卡一次,係 洗
      腎同療程中，另一疾病的診療申報, 惟申報醫療費用時，
      人員不諳申報作業分開日期申報錯誤以致。
  (4)、蘇李端證實洗腎同時，蔣醫師親自來診療病人並開立處方
      ，病人也確實領取處方藥物。申報病名為：糖尿病、失眠
      症、焦慮症 (ICD代碼：78052, 25000,30000)係為非透析
      相關疾病；申報藥品為：胰島素、胰島素用針, flunazep
      am,grenadine等焦慮失眠用藥。原告並無趁病患透析門診
      時多刷卡一次, 係洗腎同療程中，另一疾病的診療申報，
      惟申報費用時，人員不諳申報作業，分開日期錯誤申報所
      致。
  (5)、潘秋德證實洗腎時, 蔣醫師親自來診療病人開立處方，病
      人也確實領取處方內藥物。申報病名為：糖尿病、高血壓
      性心臟病(ICD代碼：25000,40290), 係為非透析相關疾病
      ；申報藥品為：胰島素、胰島素用針, aprovel adalart
      oros心臟病藥,seminax, genadine等焦慮用藥。原告並無
      趁病患透析門診時多刷卡一次，係洗腎同療程中，另一疾
      病診療的申報，惟申報費用時，人員不諳申報作業，分開
      日期錯誤申報所。
  (6)、歐陳香證實洗腎時，蔣醫師親自來診療病人開立處方，病
      人也確實領取處方內藥物。申報病名為：心律不整(ICD代
      碼：42760), 係為非透析相關疾病；申報藥品為：digoxi
      n, isordil, herbessor 等抗心律不整用藥。原告並無趁
      病患透析門診時多刷卡一次，係洗腎同療程中，另一疾病
      診療的申報，惟申報費用時，人員不諳申報作業，分開日
      期錯誤申報所。
  (7)、李金霞證實洗腎同時蔣醫師親自來診療病人開立處方, 病
      人也確實領取藥物。申報病名為：焦慮症、失眠症(ICD代
      碼：30000,78052), 係為非透析相關疾病；申報藥品為：
      seminax 抗焦慮用藥。原告並無趁病患透析門診時多刷卡
      一次，係洗腎同療程中，另一疾病診療的申報，惟申報費
      用時，人員不諳申報作業，分開日期錯誤申報所。
  (8)、黃令歡證實洗腎同時, 蔣醫師親自來診療病人開立處方，
      病人也確實領取處方內藥物。申報病名為：攝護腺肥大、
      高血壓性心臟病(ICD代碼：60000,40290), 皆為非透析相
      關疾病；申報藥品為：zotan 攝護腺肥大用藥。原告並無
      趁病患透析門診時多刷卡一次，係洗腎同療程中，另一疾
      病診療的申報，惟申報費用時，人員不諳申報作業，分開
      日期錯誤申報所。
  (9)、洪智群證實洗腎同時, 蔣醫師親自來診療病人並開立處方
      ，病人也確實領取藥物。申報病名為：高血壓、失眠症、
      神經系統疾病(ICD代碼：4011,78052,3499), 皆為非透析
      相關疾病；申報藥品為：norvasc, anxiedin, rivotriol
      用藥。原告並無趁病患透析門診時多刷卡一次，係洗腎同
      療程中，另一疾病診療的申報，惟申報費用時，人員不諳
      申報作業，分開日期錯誤申報所。
  (10)、另被告指控原告就歐陳香95年10月3 日病歷記載與申報藥
      費不符部分，參被證依手寫病歷記載，實除焦慮狀態外，
      另申報碼ICD9 42760係心臟方面疾病，而給digoxin （毛
      地黃）, isordil, herbessor等抗心律不整用藥，其診斷
      、給藥及申報並無不符，被告顯有誤解。
  ３、準此可知，被告所謂「虛報」，僅係原告於洗腎同療程中
      ，另一疾病診療的申報, 惟申報醫療費用時，被告未提供
      正當之核實申報方式，致原告人員不諳申報作業，分開日
      期錯誤申報所致，並無虛報之情。
（三）又「不當」申報，以有「正當」核實給付申報存在，且使
      原告應知悉為前提，本件被告就原告對被告之保險對象提
      供診療及給藥，既須核實給付，郤未提供合法之正當申請
      方式，致原告暫以分開日期等其他方式處理，應無不當申
      報可言。蓋依行政院衛生署93年6月2日衛署健保字第 093
      2600162 號函核定之「洗腎醫療服務品質提升計畫」，參
      、三、（二）１：「目前門診洗腎病患常見另核實申報之
      費用，除全民健康保險醫療費用支付標準通則中所列二類
      情形外，尚有下列相關合併症或慢性病之檢查、治療費用
      ，常有另核實申報之情形：（１）肝功能異常之Ｂ、Ｃ型
      肝炎帶原、肝硬化者，定期追蹤之肝臟超音波、ＡＦＰ檢
      查。（２）藥品特材部分包括ＣＡＰＤ之透析液、降血脂
      藥物、口服降血糖藥或注射胰島素、特殊之胃潰瘍或十二
      指腸潰瘍用藥、心律不整或冠狀動脈心臟病用藥、非腎性
      貧血之急出血之輸血治療費」，亦即對於洗腎相關之合併
      症或慢性病之檢查、治療費用，在健保費用的給付實務中
      ，是採取核實申報的作法，並不內含於血液透析費用中。
      則原告前述實際診治被告保險對象之情形，被告應採取核
      實申報的作法。惟被告有何「正當」核實申報的作法？如
      何通知原告知悉？如無「正當」核實申報的作法，或已通
      知原告知悉，可供原告申報，則原告依當時之申報作業方
      式，暫以分開日期方式申報，有何「不當」可言，即有審
      酌餘地，而難遽為處罰，退步言，縱有「不當」，原告因
      無法可依，亦屬情有可原，而應從輕處分。
（四）就所謂「不實申報」之金額，攸關究竟應處以停止特約「
      一個月」或「二個月」之重大爭議，茲就此金額，詳論述
      如下：
  １、被告就本件已重新核定「不當申報醫療費用」為27,025點
      ，並以97年第二季結算點值0.9865換算，認定「不當申報
      醫療費用」為26,660元（27,025 x 0.9865 = 26,660），
      惟被告於調整核減率後重新核算之點數27,025點與原告核
      算之點數26,630點，仍有所差距。惟退萬步言，縱然依此
      被告重新核定的27,025點來換算成新台幣，其換算方式亦
      有違法之處（以下是以被告重新核定之27025 點來換算，
      倘若依原告計算之2,630 點，則換算成之金額，會比下列
      之計算，稍微再少一點）。
  ２、被告以全民健康保險醫事服務機構醫療服務審查辦法（下
      稱健保醫療服務審查辦法）10條第2 項及被告96年7 月9
      日健保醫字第0960052505號函做為其計算公式的依據，然
      此毫無法理可言：
 （1）被告在訴願答辯書第3 頁主張：「全民健康保險醫事服務
      機構醫療服務審查辦法第十條第二項規定『實施總額預算
      部門之保險醫事服務機構前項醫療服務案件之核付、再議
      、爭議及行政訴訟之每點金額，以最近一季結算每點支付
      金額計算』…」云云，因而直接就爭議之點數27,025點，
      乘上其認為之「最近一季結算每點支付金額」，即以97年
      第二季確認結算點值0.9865換算，認定「不當申報醫療費
      用」為26,660元(27,025 ×0.9865 = 26,660)。惟此種解
      釋，完全無視於法律體系之完整性：
    健保醫療服務審查辦法第10條第1 項及第2 項規定：「保
      險醫事服務機構送核、申復、補報之醫療服務案件，保險
      人應於受理申請文件之日起六十日內核定，屆期未能核定
      者，應先行全額暫付。實施總額預算部門之保險醫事服務
      機構，前項醫療服務案件之核付、再議、爭議及行政爭訟
      之每點金額，以最近一季結算每點支付金額計算，或依受
      理當月之浮動及非浮動預估點值分別計算。惟若受理當月
      之預估點值未產出前，以最近三個月浮動及非浮動預估點
      值之平均值計算。保險人得另與各部門總額受託單位擬訂
      每點核定金額訂定原則，由保險人報請主管機關核定後公
      告。其他交付機構適用之每點核定金額，比照西醫基層總
      額部門計算」，依此條文之第2 項，固有「以最近一季結
      算每點支付金額計算」之字眼，惟該條文第二項是針對第
      一項所做的補充，亦即「以最近一季結算每點支付金額計
      算」為核付之金額，只是暫時性的核付金額而已。
    又觀諸健保醫療服務審查辦法第10條之1 及第10條之2 的
      規定就更明顯了，健保醫療服務審查辦法第10條之1 規定
      ：「實施總額預算部門之保險醫事服務機構，申報之醫療
      服務點數其每點支付金額之計算，以當季結束後第三個月
      月底前核定之當季及前未核定季別之醫療服務點數計算為
      原則，但得考量核付進度調整結算日期，點值應於結算後
      一個月內完成確認。結算時，結算金額如低於核定金額，
      保險人應於下次應撥付保險醫事服務機構之醫療服務費用
      中抵扣，醫療服務費用不足抵扣者，保險人應予追償，惟
      保險醫事服務機構有特殊困難者，得向保險人申請分期攤
      還；結算金額高於核定金額時，保險人應予補付」。健保
      醫療服務審查辦法第10條之2 規定：「實施總額預算部門
      之保險醫事服務機構，有自行停止或終止特約者，保險人
      得自該保險醫事服務機構送核未結算金額保留一成款項，
      俟每點支付金額結算後，辦理結清」。由上述二個條文規
      定可以知道，被告最終給付予醫療機構的金額，是以醫療
      機構申報之點數乘上經確認之當季結算點值為準，如果早
      先預估的點值和最後確認結算時的點值不同，則被告必須
      收取或補足這個差額的。
    本件有爭議費用的期間，是在95年5 月至96年6 月間，此
      段期間內經確認結算之支付點值，最後的一期（即96年第
      2 季），被告業已在96年11月6 日確認結算完畢，而本件
      爭議，被告之初核處分則是在97年4 月10日作成，因而在
      為行政處分時，有爭議期間之支付點值，早已經確認結算
      ，本件爭議自應適用此些已經確認結算之點值。惟被告卻
      不用此些已經確認結算之點值，反而直接就爭議之點數27
      , 025 點，乘上其認為之「最近一季結算每點支付金額」
      （即以97年第2 季確認結算點值0.9865換算），此種計算
      方式，已明顯與上開法令體系之規定，有所違誤。實則爭
      議點值之計算，本就應依爭議期間內，所發生的爭議費用
      點數乘上在該爭議期間，已經結算的點值，來換算成爭議
      的金額；而不是把爭議期間的爭議費用點數乘上事後爭議
      被發現時（在本件中，這個時間已相差了近2 年）的點值
      。質言之，縱認原告有不實申報費用之情形（原告自始否
      認），原告在95年5 月至96年6 月間，不實申報費用點數
      共計27,025點，則原告因此種不實申報，實際上自被告溢
      領者，自須以爭議期間各季的確認結算點值，做為換算基
      礎，計算出溢領金額。而原告依此種方式所計算出之溢領
      金額，僅為23,845元，亦即，原告縱有不實申報，其因不
      實申報費用27,025點，而自被告所實際溢領之金額亦僅為
      23 ,845 元，而不是26,660元。
 （2）至於被告96年7 月9 日健保醫字第0960052505號函及96年
      7 月25日健保企字第0960054493號函係以討論修正全民健
      康保險法第72條之「罰鍰」及全民健康保險醫事服務機構
      特約及管理辦法第65條之「扣減醫療費用」，如何適用之
      問題，並做為將來修法草案之建議，上開函文只是被告機
      關內部之共識，還未經衛生署修法，因而，在現行法令規
      範下，如何計算裁罰金額，仍應回歸到現行的全民健康保
      險醫事服務機構醫療服務審查辦法第10條、第10條之1 及
      第10條之2 的規定，即如已有確認結清之點值，即依該點
      值計算；否則，應依最近三個月浮動及非浮動預估點值的
      平均值計算。是本件被告於97年4 月10日前，早已於96年
      11月6 日以健保醫字第0960052995-B號函，公告96年第2
      季之確認結算點值。而本件之費用爭議期間，係介於95年
      5 月及96年6 月間，亦即此段爭議期間的點值，早在96年
      11月6 日業已確認結算完畢，被告自不得使用預估點值，
      更不能使用97年第2 季的點值，做為換算基礎。何況，97
      年第2 季的點值，是在97年11月28日才確認結算的，不但
      與本件爭議期間相差約二年時間，且該確認結算點值更與
      本件爭議期間之各季確認結算點值，有相差達10% 以上者
      ，更突顯出以97年第2 季確認點值來做為本件之換算基礎
      ，不但不合法，而且也不合理。
 （3）因而，縱使本件有被告所稱之「不實申報」情形（原告自
      始否認），則依健保醫事機構特約及管理辦法第66條違規
      處分裁量基準第3 點規定，亦僅應處以停止特約「一個月
      」，而非停約「二個月」。況被告自訂之全民健康保險醫
      事服務機構特約及管理辦法第66條違規處分裁量基準第4
      點，停止特約期間之決定，以虛報費用25, 000 元為分界
      ，虛報費用24,999元停約1 個月，虛報費用25,001元停約
      2 個月，情節顯無輕重之分，而處分加倍，違反比例原則
      ，且不符合行政院衛生署93年6 月2 日衛署健保字第0932
      600162號函核定之「洗腎醫療服務品質提升計畫」。故被
      告之停約二個月處分，明顯與法令規範有所違誤，則原處
      分應予撤銷。
（五）如被告所謂不實申報之有爭議點數27025 點，其點值應支
      付之金額，依不確定之處分作成日期而定，不僅不符實際
      申報金額，且妨害人民對於行政罰構成要件之可預測性，
      違反行政處分明確性及可預測性原則，實不可採。再者，
      被告稱「不當申報」之金額，不以已領取為必要，如該嚴
      苛之主張可採，因目前醫療機構是否「不當申報」，向由
      被告單方認定，則任何醫療機構，如有申報錯誤者而欲更
      正時，因該更正行為，可能被認定為查獲「不當申報」，
      而遭被告為停約處分致裹足不前，更面臨未來被查獲之風
      險，增加被告與醫療機構之緊張及信賴關係，實不足採。
（六）按行政法上所謂之「平等原則」，係指相同事實應為相同
      之處理，非有正當理由，不得為差別待遇而言（行政程序
      法第六條參照），被告縱有其他原告不適用之申請方式（
      被告迄未提出），如為不符合平等原則之「正當」申請方
      式，亦非有「正當」申請方式。本件係被告未提供「正當
      」之核實申報方式在先，致原告暫以分開日期便宜方式申
      請，如有不當，考量原告無任何違規紀錄、查獲率，及原
      告發覺該申請方式可能有爭議後，早於被告發覺前，即自
      行決定改正不用，縱然申請方式有瑕疵，其情節至屬輕微
      ，應予從輕處分或不予處分，被告遽為停止特約2 個月處
      分，於停止特約期間，對保險對象提供之醫療保健服務，
      不予支付，顯屬過重，其情輕罰重，違反比例原則，應予
      撤銷，重為適當之處分。
四、被告則以下列各語置辯，並聲明駁回原告之訴。
（一）本件原告蔣榮福係蔣榮福診所之負責醫師，該診所由原告
      獨資經營，並與被告訂有「全民健康保險特約醫事服務機
      構合約」，由該診所提供全民健康保險之保險對象適當之
      醫療服務。而本件係因保險對象申訴，指稱原告診所對自
      費項目仍讀取健保IC卡，有虛報醫療費用之嫌，故被告所
      屬高屏分局於96年5 月28日至同年8 月16日派員訪查原告
      及蔡翁姓等保險對象，發現原告有未經醫師診斷逕行提供
      醫療服務、利用保險對象洗腎時多刷健保IC卡，再以欠卡
      、補卡名義，往前向被告申報醫療費用，並配合製作不實
      之病歷紀錄等違規情事，被告乃以原告違反全民健康保險
      法第72條、健保醫事機構特約及管理辦法第65條第1項第2
      款、第66條第1 項第8 款及第70條前段規定，於97年4 月
      10日以健保醫字第0970002057號函處以虛報醫療費用2 倍
      罰鍰暨扣減未經醫師診斷逕行提供醫療服務部份10倍之醫
      療費用，並停止特約二個月，而原告負責醫師於停止特約
      間，對保險對象提供之醫療保健服務，不予支付；而實際
      金額經被告所屬高屏分局計算認原告共虛報醫療費用30,7
      15元，故罰鍰金額為61,430元，另以原告有未依實際開立
      藥品處方日期記載病歷並申報醫療費用情事，核扣其藥費
      及藥事服務費11,048點。原告不服處分，向被告申請複核
      ，未獲變更，向全民健康保險爭議審議委員會申請審議，
      經爭審會以98年2 月6 日健爭審字第0980006725號審定書
      審定「一、原核定關於罰鍰部分撤銷，由原核定機關另為
      適法之核定。二、其餘申請審議駁回。」。原告仍不甘服
      ，遂向行政院衛生署提起訴願，經該署於98年7 月29日以
      衛署訴字第0980075921號訴願決定書決定「關於核扣藥費
      及藥事服務費部分訴願不受理。其餘訴願駁回。」，原告
      遂提起本件訴訟。原告於提起上述爭議審議及訴願期間，
      曾向被告申請停止執行，被告均予以同意，然因原該訴願
      案行政院衛生署決定駁回後，被告於98年8 月18日以健保
      醫字第0980054290號函通知原告，就停止特約之核定，另
      訂自98年11月1 日起至98年12月31日止執行停止特約二個
      月，且原告診所負責醫師於終止特約期間，對保險對象提
      供之醫療保健服務，不予支付。
（二）次查本件原告確實有利用保險對象進行血液透析門診（及
      俗稱之「洗腎」）時多刷健保ＩＣ卡，再以欠卡、補卡名
      義，並配合製作不實之症歷紀錄，往前向被告申報醫療費
      用之違規情事，絕非原告所稱之「不諳申請作業」「誤將
      該費用申報再前一日」，特補充說明如下：
  １、保險對象蔡翁蜜部分；原告於95年5 月2 日、95年6 月3
      日、95年7 月4 日、95年8 月3 日、95年9 月2 日、95年
      10月3 日、95年12月2 日、96年1 月2 日、96年2 月3 日
      、96年3 月6 日、96年4 月3 日、96年5 月3 日及96年6
      月7 日等期日，趁該保險對象洗腎時多刷健保IC卡1 次，
      並往前向被告申報該保險對象95年5 月1 日、95年6 月2
      日、95年7 月3 日、95年8 月2 日、95年9 月1 日、95年
      10月2 日、95年12月1 日、96年1 月1 日、96年2 月2 日
      、96年3 月5 日、96年4 月2 日、96年5 月2 日及96年6
      月6 日就診之醫療費用，因原告有配合製作不實就診日期
      之病歷，顯見其確屬有意虛報，而非所謂之「不諳申請作
      業」。
  ２、保險對象蔡長典部分：原告於95年5 月3 日、95年6 月2
      日、95年7 月3 日、95年8 月2 日、95年9 月4 日等期日
      ，趁該保險對象洗腎時多刷健保IC卡1 次，並往前向被告
      申報該保險對象95年5 月2 日、95年6 月1 日、95年7 月
      1 日、95年8 月1 日、95年9 月2 日就診之醫療費用，原
      告亦配合製作不實就診日期之病歷，顯見其確屬有意虛報
      。
  ３、保險對象陳親親部分：原告於95年5 月3 日、95年6 月2
      日、95年7 月3 日、95年8 月2 日、95年9 月4 日、95年
      10月4 日、95年11月3 日、95年12月4 日、96年1 月3 日
      、96年2 月2 日、96年3 月2 日、96年4 月4 日、96年5
      月2 日、96年6 月6 日等期日，趁該保險對象洗腎時多刷
      健保IC卡1 次，並往前向被告申報該保險對象95年5 月2
      日、95年6 月1 日、95年7 月1 日、95年8 月1 日、95年
      9 月2 日、95年10月3 日、95年11月2 日、95年12月2 日
      、96年1 月2 日、96人2 月1 日、96年3 月1 日、96年4
      月3 日、96年5 月1 日、96年6 月5 日就診之醫療費用，
      原告同樣有配合製作不實就診日期之病歷。
  ４、保險對象蘇李端部分：原告於95年5 月2 日、95年6 月3
      日、95年7 月4 日、95年8 月3 日、95年9 月2 日、95年
      10月3 日、95年11月2 日、95年12月2 日、96年1 月2 日
      、96年2 月8 日、96年3 月6 日、96年4 月5 日、96年5
      月3 日、96年6 月7 日等期日，趁該保險對象洗腎時多刷
      健保IC卡1 次，並往前向被告申報該保險對象95年5 月1
      日、95年6 月2 日、95年7 月3 日、95年8 月2 日、95年
      9 月1 日、95年10月2 日、95年11月1 日、95年12月1 日
      、96年1 月1 日、96年2 月2 日、96年3 月5 日、96年4
      月2 日、96年5 月2 日、96年6 月6 日就診之醫療費用，
      原告亦配合製作不實就診日期之病歷，可見其屬有意虛報
      。
  ５、保險對象潘秋德部分：原告於95年5 月3 日、95年6 月5
      日、95年7 月5 日、95年8 月2 日、95年9 月4 日、95年
      10月4 日、96年2 月2 日等期日，趁該保險對象洗腎時多
      刷健保IC卡1 次，並往前向被告申報該保險對象95年5 月
      2 日、95年6 月3 日、95年7 月1 日、95年8 月1 日、95
      年9 月2 日、95年10月3 日、96年2 月1 日就診之醫療費
      用，原告亦配合製作不實就診日期之病歷，可見確屬虛報
      。
  ６、保險對象歐陳香部分：(1)原告於95年5 月3 日、95年6 月
      2 日、95年7 月3 日、95年8 月2 日、95年9 月4 日、95
      年10月4 日、95年11月3 日等期日，趁該保險對象洗腎時
      多刷健保IC卡1 次，並往前向被告申報該保險對象95年5
      月2 日、95年6 月1 日、95年7 月1 日、95年8 月1 日、
      95年9 月2 日、95年10月3 日、95年11月2 日就診之醫療
      費用，原告亦配合製作不實就診日期之病歷（被證十）。
      (2)另該保險對象95年10月3 日之病歷清楚記載病狀為「焦
      慮狀態」，但原告係申報「充血性心臟衰竭」，二者明顯
      不同，可見原告之病歷記載與申報根本不同，其虛報之情
      形甚為明顯。
  ７、保險對象李金霞部分：原告於95年5 月2 日、95年6 月3
      日、95年7 月4 日、95年8 月3 日、95年9 月2 日、95年
      10月3 日、95年11月2 日、95年12月2 日、96年1 月2 日
      、96年2 月3 日、96年3 月6 日、96年4 月3 日、96年5
      月3 日、96年6 月7 日等期日，趁該保險對象洗腎時多刷
      健保IC卡1 次，並往前向被告申報該保險對象95年5 月1
      日、95年6 月2 日、95年7 月3 日、95年8 月2 日、95年
      9 月1 日、95年10月2 日、95年11月1 日、95年12月1 日
      、96年1 月1 日、96年2 月2 日、96年3 月5 日、96年4
      月2 日、96年5 月2 日、96年6 月6 日就診之醫療費用，
      原告亦同樣配合製作不實就診日期之病歷，顯見其屬虛報
      。
  ８、保險對象黃令歡部分：原告於95年5 月2 日、95年6 月3
      日、95年7 月4 日、95年8 月3 日、95年9 月2 日、95年
      10月3 日、95年11月2 日、95年12月2 日、96年1 月2 日
      、96年2 月3 日、96年3 月6 日、96年4 月3 日、96年5
      月3 日、96年6 月7 日等期日，趁該保險對象洗腎時多刷
      健保IC卡1 次，並往前向被告申報該保險對象95年5 月1
      日、95年6 月2 日、95年7 月3 日、95年8 月2 日、95年
      9 月1 日、95年10月2 日、95年11月1 日、95年12月1 日
      、96年1 月1 日、96年2 月2 日、96年3 月5 日、96年4
      月2 日、96年5 月2 日、96年6 月6 日就診之醫療費用，
      原告亦同樣配合製作不實就診日期之病歷，顯見其屬虛報
      。
  ９、保險對象洪群智部分：原告於95年7 月21日、95年8 月2
      日、95年9 月6 日、95年10月4 日、95年11月3 日、95年
      12月4 日、96年1 月3 日等期日，趁該保險對象洗腎時多
      刷健保IC卡1 次，並往前向被告申報該保險對象95年7 月
      18日、95年8 月1 日、95年9 月2 日、95年10月3 日、95
      年11月2 日、95年12月2 日、96年1 月2 日就診之醫療費
      用，原告亦同樣配合製作不實就診日期之病歷，可見其確
      屬虛報。
  １０、本件原告確實有利用保險對象進行血液透析門診（及俗稱
      之「洗腎」）時多刷健保ＩＣ卡，再以欠卡、補卡名義，
      並配合製作不實之症歷紀錄，往前向被告申報醫療費用之
      違規情事，絕非原告所稱之「不諳申請作業」或「誤將該
      費用申報再前一日」，被告已就各保險對象之詳細刷卡日
      期及申報日期予以詳述，而原告為配合此一不實申報，尚
      製作不實就醫日期之病歷，因病歷為醫師執行業務所製作
      之業務上文書，依醫師法第12條規定：「醫師執行業務時
      ，應製作病歷，並簽名或蓋章及加註執行年、月、日。」
      對此項規定，原告身為專業醫師當無不知之理，由此一不
      實病歷，已可證明係原告本人為配合不實申報而有意製作
      ，決不能推諉於診所工作人員。
  、另被告98年12月4 日所提答辯二狀中指摘保險對象歐陳香
      95年10月3 日之病歷記載病狀為「焦慮狀態」，但原告卻
      申報「充血性心臟衰竭」部分，原告雖主張「申報碼ICD9
      42760 係心臟方面疾病，而給digoxin （毛地黃）isordi
      l ，herbessor 等抗心律不整用藥，其診斷、給藥及申報
      並無不符」云云；惟依病歷記載，該保險對象多次因「焦
      慮狀態」在原告診所就診，當時病名後面也都有記載「42
      760 」之號碼，但原告也都是以病名「焦慮狀態」申報，
      為何當日卻以「充血性心臟衰竭」名義申報，而且歐陳香
      既然為「焦慮狀態」，為何在病歷上每次病名之後會記載
      應該屬於心臟方面之代碼，足見原告之病歷記載及診斷確
      實不實，才會有此一矛盾情形。
  、依原告所提原證十即可知，除「洗腎」以外，原告本來就
      可以「核實申報」其他醫療費用，亦即保險對象在「洗腎
      」以外，如果有其他就醫事實，可以「核實申報」醫療費
      用；而原告指摘被告未提供「正當」申報方式，但既然是
      正當、正常之申報，本來就與一般申報方式無異，即保險
      對象在何日就診，就應該申報該日之醫療費用，何須原告
      告知？更不能執此作為原告以不實之「補卡」名義申報及
      配合製作不實病歷之藉口。尤其原告身為專業醫師，病歷
      應據實製作當無不知之理，又何必需要被告告知才知悉，
      原告所稱之「情有可原」或有違行政法上「平等原則」云
      云，並無理由。
（三）本件原告對其利用保險對象洗腎時多刷健保IC卡，再以欠
      卡、補卡名義，往前向被告申報醫療費用，並配合製作不
      實之病歷紀錄等違規等情事並不否認，只是爭執虛報金額
      究竟為「26,660元」亦或「23,845元」，其理由在於依全
      民健康保險醫事服務機構特約及管理辦法第66條違規處分
      裁量基準第3 點（下稱違規處分裁量基準）規定：「保險
      醫事服務機構不當申報醫療費用，金額在新臺幣二萬五千
      元以下者，處停止特約一個月。」第4 點規定「保險醫事
      服務機構不當申報醫療費用金額超過新臺幣二萬五千元，
      未逾五萬元者，處停止特約二個月。」故原告主張最多僅
      應處停約一個月而非二個月，因此，本件原告爭執之重點
      在於被告處予原告停止特約二個月是否適法妥當。而查：
  １、按健保醫事機構特約及管理辦法第66條第1
      項第7 款、第8 款規定：「保險醫事服務機構於特約期間
      有下列情事之一者，保險人應予停止特約一至三個月，或
      就其違反規定部分之診療科別或服務項目停止特約一至三
      個月：…七、未診治保險對象，卻自創就醫紀錄，虛報醫
      療費用。八、其他以不正當行為或以虛偽之証明、報告或
      陳述，申報醫療費用。」可見對於虛報醫療費用之保險醫
      事服務機構，被告予以停止特約一至三個月皆屬適法有據
      ，對此，被告有裁量權。惟為使處分停止特約時，能符合
      比例之原則，並達成處分一致性，被告才制定該裁量基準
      （詳健保醫事機構特約及管理辦法第66條違規處分裁量基
      準第1 點之規定），故有關裁量基準適用時如果發生疑義
      ，應由制定之被告解釋，除非被告之解釋明顯違法或不公
      平，否則不應認為不當，因為被告在一至三個月之期間中
      ，本來就有裁量之權限，故本件被告以第1 次處分函發文
      日期當時各分局最近一季確認之平均點值為核算每點金額
      之計算基準，即以97年2 季點值0.9865核算係爭點數27,0
      25點，得出虛報金額為26,660元，並無不當。至於原告之
      自行計算，並未提供其計算依據，被告予以否認。
  ２、況依違規處分裁量基準第6 點第5 款規定：「依第三點或
      第四點規定，應處停止特約一個月或二個月之保險醫事服
      務機構，如其主要違規類型有下列情事之一時，得加重其
      停約之月數：…5 、未診治保險對象，卻自創就醫序號，
      而虛報醫療費用。」而本件蔡翁蜜等9 位保險對象並未於
      洗腎日之外就診，原告亦未於洗腎日之外診治渠等9 位保
      險對象，其卻記載不實病歷申報醫療費用，已該當前揭裁
      量基準第6 點第5 款之規定，故原告縱然符合裁量基準第
      4 點之規定，被告亦得予以加重停約之月數，因此，本件
      被告處予原告停止特約二個月亦無不當。又依裁量基準之
      規定，有關金額之計算係以「申報」金額為據，而非以實
      際取得之金額為準，故原告主張以總額結算以後確定之點
      值作為計算依據，並無理由。
  ３、至於原告爭執違規處分裁量基準第3 點之規定，茲就有關
      虛報點數及點值計算部分說明如下：
  (1)、本件被告所屬高屏分局計算後，認原告虛報點數為27025
      點，故以97年4 月10處罰時之97年第2 季點值，計算得出
      應追扣醫療費用為「26660 」元（附件二），被告並在訴
      願決定以後重新核定罰鍰及追扣金額（被證十五）。
  (2)、至於97年第2 季點值為「0.00000000」（附件三），被告
      所屬高屏分局以「0.9865」計算，係依習慣只計算至小數
      點後第四位，其餘四捨五入，而實際金額差距也不到1 元
      ；另被告所屬高屏分局係於96年5 月28日至同年8 月16日
      派員訪查，故查獲時之點值應適用96年第2 季及第3 季，
      各為「0.00000000」「0.00000000」（附件四、五）。
  (3)、而97年第2 季點值係依西醫基層總額支付委員會97年度第
      4 次會議結論，於97年11月21日公布，除通知各醫事服務
      機構及醫事團體外，也在網站上公告供各界查詢。
  ４、本件原告停止特約二個月，係適用裁量基準第6 點第5 款
      規定：「依第三點或第四點規定，應處停止特約一個月或
      二個月之保險醫事服務機構，如其主要違規類型有下列情
      事之一時，得加重其停約之月數：…5 、未診治保險對象
      ，卻自創就醫序號，而虛報醫療費用。」因蔡翁蜜等9 位
      保險對象並未於洗腎日之外就診，原告亦未於洗腎日之外
      診治渠等9 位保險對象，故其記載不實之病歷向被告申報
      醫療費用，已經該當前揭裁量基準第6 點第5 款之規定，
      與原告爭議之點值計算根本無關。
  ５、又「應追扣醫療費用」金額與裁量基準之「不當申報醫療
      費用」金額，其計算方式並非一致。因前者係依全民健康
      保險法第72條之規定進行罰鍰及已領取醫療費用之扣減，
      故可以依醫事服務機構實際領取之金額為準；而後者為「
      不當申報」之金額，並不以已領取為必要，二者並不相同
      。因此，在計算「應追扣醫療費用」金額計算時，有依當
      月核減率扣除已核減之金額（所謂「核減率」，係因被告
      對醫事服務機構所申報之醫療費用適當性採取抽樣方式進
      行審查，如果審查結果認為申報不當時即依抽樣比例計算
      核減金額，而當月核減金額與申報金額之比率即為核減率
      ），而依裁量基準計算「不當申報醫療費用」金額時，根
      本不應扣除核減率，而是以申報之點數一點一元計算。而
      有關「不當申報」之金額，並不以已領取為必要，此由特
      約及管理辦法第68條規定內容為「違約總須報金額」及裁
      量基準第3 點、第4 點及第5 點規定內容為「不當申報醫
      療費用」可知；至於是否為「不當申報」，受處分之醫事
      服務機構仍可循爭議審議及行政爭訟方式救濟，與有無更
      正及本件爭議事實無關。況裁量基準第7 點亦有「坦承違
      規事實，態度誠懇友善，並配合繳回其不當申報之費用者
      ，得減輕其停約之月數。」之規定，已可鼓勵不實申報之
      醫事服務機構坦承違規事實。
  ６、至於原告所舉之全民健康保險醫事服務機構醫療服務審查
      辦法第10條之1 、第10條之2 ，都是適用於醫事服務機構
      應領取之金額計算方面，與特約及管理辦法有關之停止特
      約或終止特約之規定根本無關，如果要參酌審查辦法之規
      定，亦應依該辦法第10條第2 項前段規定：「實施總額預
      算部門之保險醫事服務機構，前項醫療服務案件之核付、
      再議、爭議及行政爭訟之每點金額，以最近一季結算每點
      支付金額計算，或依受理當月之浮動及非浮動預估點值分
      別計算。」可見在前揭審查辦法中仍有以最近一季結算每
      點支付金額計算之方式。
  ７、另被告所舉96年7 月9 日健保醫字第0960052505號函及檢
      附之會議紀錄，係作為被告計算裁量基準之「不當申報醫
      療費用」金額時，一向以一點一元計算之佐證，且會議後
      對性質類似之特約及管理辦法第68條規定仍維持一點一元
      之計算方式，而非以會議紀錄作為依據。又被告依一點一
      元計算，使違規之醫事服務機構依申報時即可得知之點數
      受罰，不會因事後點值結算之變化而使處分內容發生變化
      ，可使處分明確，具有可預測性，反而不會有原告所稱「
      違反行政處分明確性及可預測性原則」之情形發生。
  ８、至於原告所指之不合理情形，因裁量基準第6 點、第7 點
      已就醫事服務機構之違規型態及犯後態度規定得加重或減
      輕停止特約之月數，故已可避免原告所稱之不合理現象；
      況依特約及管理辦法第66條之規定，停止特約只有一至三
      個月之區別，無論金額如何劃分，都會有原告所指之處分
      加倍情形，故本件依裁量基準第6 點之規定，以違規型態
      作為停止特約月數之依據，較單純依金額作區分合理，並
      未違反比例原則。
五、按全民健康保險法第72條規定：「以不正當行為或虛偽之證
    明、報告、陳述而領取保險給付或申報醫療費用者，按其領
    取之保險給付或醫療費用處以二倍罰鍰；…」、第55條規定
    ：「（第1 項）保險醫事服務機構如下：一、特約醫院及診
    所。…（第2 項）前項保險醫事服務機構之特約及管理辦法
    ，由主管機關定之。」、健保特約及管理辦法第1 條規定：
    「本辦法依全民健康保險法（以下簡稱本法）第五十五條第
    二項規定訂定之。」、第66條第1項第8款規定：「保險醫事
    服務機構於特約期間有下列情事之一者，保險人應予停止特
    約一至三個月，或就其違反規定部分之診療科別或服務項目
    停止特約一至三個月：…八、其他以不正當行為或以虛偽之
    証明、報告或陳述，申報醫療費用。…」、第70條規定：「
    保險醫事服務機構受停止或終止特約者，其負責醫事人員或
    負有行為責任之醫事人員，於停止特約期間或終止特約之日
    起一年內，對保險對象提供之醫療保健服務，不予支付。」
    另依兩造於健保特約醫事機構合約第1 條第1 項、第20條亦
    約明「甲乙雙方（即被告及原告）應依照健保法、健保法施
    行細則、全民健康保險醫事服務機構特約醫事機構特約及管
    理辦法、全民健康保險醫療辦法、全民健康保險醫事服務機
    構醫療服務審查辦法、行政程序法、行政罰法、其他相關法
    令及本合約規定辦理全民健康保險（以下簡稱本保險）醫療
    業務。」、「乙方（即原告）有全民健康保險醫事服務機構
    特約醫事機構特約及管理辦法…第六十五條、第六十六條及
    第六十七條所列情事之一者，甲方（即被告）應分別予以扣
    減醫療費用、停止特約或終止特約。」等語，是上開法規命
    令及契約約定均生拘束兩造之效力。
六、本件如事實概要欄所述之事實，原告除否認違規情事外，其
    餘並不爭執，且有健保合約、醫事服務機構基本資料表附本
    院卷第110-117 、209 頁、（蔡翁蜜、蔡長典、陳親親、蘇
    李端、潘秋德、歐陳香、李金霞、洪群智、黃令歡醫令清單
    及診療記錄、被告所屬高屏分局96年11月6 日健保高醫字第
    0960053976號函暨訪查報告及相關資料、高雄縣蔣榮福診所
    訪查結果、被告高屏分局特約醫療院所違規案情概要表、特
    約醫事服機構違規案件查處表、原告96年5 月31日函、被告
    高屏分局審查參考清單、原告96年8 月18日函、被告業務訪
    查訪問記錄（蔡翁蜜、蔡長典、陳親親、潘秋德、王秀英、
    李金霞、洪群智、黃神忠）、（蔡翁蜜、蔡長典、陳親親、
    潘秋德、歐陳香、李金霞、洪群智、黃令歡）保險對象門診
    就醫記錄明細表及民眾IC卡資料上傳查詢附爭議審定卷(二)可
    稽，洵堪認定。至於兩造爭執原告是否以虛偽之證明、報告
    或陳述，申（虛）報醫療費用情事、原處分關於虛報醫療費
    用處2 倍罰鍰、停止特約2 個月，原告於停止特約期間，對
    保險對象提供之醫療保健服務，不予支付是否適法等項，本
    院判斷如下：
（一）經查，本件原告有多刷保險對象健保IC卡、錯開就醫日期
      自創就醫序號，虛報醫療費用及藥費等以不正當行為或以
      虛偽之證明、報告或陳述，申（虛）報醫療費用之情事，
      茲就保險對象蔡翁蜜等9人分論如下：
  １、保險對象蔡翁蜜部分：原告於95年5月2日、95年6月3日、
      95 年7月4日、95年8月3日、95年9月2日、95年10月3日、
      95 年12月2日、96年1月2日、96年2月3日、96年3月6日、
      96年4 月3 日、96年5 月3 日及96年6 月7 日等期日，趁
      該保險對象洗腎時多刷健保IC卡1 次，並自創就醫序號，
      往前向被告申報該保險對象95年5 月1 日、95年6 月2 日
      、95年7 月3 日、95年8 月2 日、95年9 月1 日、95年10
      月2 日、95年12月1 日、96年1 月1 日、96年2 月2 日、
      96年3 月5 日、96年4 月2 日、96年5 月2 日及96年6 月
      6 日就診之醫療費用，並配合往前申報期日製作不實就診
      日期之病歷等情，有蔡翁蜜業務訪查訪問記錄、保險對象
      門診就醫記錄明細表、民眾IC卡資料上傳查詢附爭議審定
      卷(二)第115-120 頁、診療記錄附本院卷第150-157 頁可參
      ，洵堪認定，從而，原告於此保險對象未就診期日製作不
      實病歷虛報醫療費用，即足認定。
  ２、保險對象蔡長典部分：原告於95年5 月3 日、95年6 月2
      日、95年7 月3 日、95年8 月2 日、95年9 月4 日等期日
      ，趁該保險對象洗腎時多刷健保IC卡1 次，並自創就醫序
      號，往前向被告申報該保險對象95年5 月2 日、95年6 月
      1 日、95年7 月1 日、95年8 月1 日、95年9 月2 日就診
      之醫療費用，並配合往前申報期日製作不實就診日期之病
      歷等情，有蔡長典業務訪查訪問記錄、保險對象門診就醫
      記錄明細表、民眾IC卡資料上傳查詢附爭議審定卷(二)第10
      6-110 頁、診療記錄附本院卷第158-160 頁可參，洵堪認
      定，從而，原告於此保險對象未就診期日製作不實病歷虛
      報醫療費用亦堪認定。
  ３、保險對象陳親親部分：原告於95年5 月3 日、95年6 月2
      日、95年7 月3 日、95年8 月2 日、95年9 月4 日、95年
      10月4 日、95年11月3 日、95年12月4 日、96年1 月3 日
      、96年2 月2 日、96年3 月2 日、96年4 月4 日、96年5
      月2 日、96年6 月6 日等期日，趁該保險對象洗腎時多刷
      健保IC卡1 次，並自創就醫序號，往前向被告申報該保險
      對象95年5 月2 日、95年6 月1 日、95年7 月1 日、95年
      8 月1 日、95年9 月2 日、95年10月3 日、95年11月2 日
      、95年12月2 日、96年1 月2 日、96人2 月1 日、96年3
      月1 日、96年4 月3 日、96年5 月1 日、96年6 月5 日就
      診之醫療費用，並配合往前申報期日製作不實就診日期之
      病歷等情，有陳親親業務訪查訪問記錄、保險對象門診就
      醫記錄明細表、民眾IC卡資料上傳查詢附爭議審定卷(二)第
      104-100 頁、診療記錄附本院卷第161-167 頁可參，洵堪
      認定，從而，原告於此保險對象未就診期日製作不實病歷
      虛報醫療費用，洵堪信實。
  ４、保險對象蘇李端部分：原告於95年5 月2 日、95年6 月3
      日、95年7 月4 日、95年8 月3 日、95年9 月2 日、95年
      10月3 日、95年11月2 日、95年12月2 日、96年1 月2 日
      、96年2 月8 日、96年3 月6 日、96年4 月5 日、96年5
      月3 日、96年6 月7 日等期日，趁該保險對象洗腎時多刷
      健保IC卡1 次，並自創就醫序號，往前向被告申報該保險
      對象95年5 月1 日、95年6 月2 日、95年7 月3 日、95年
      8 月2 日、95年9 月1 日、95年10月2 日、95年11月1 日
      、95年12月1 日、96年1 月1 日、96年2 月2 日、96年3
      月5 日、96年4 月2 日、96年5 月2 日、96年6 月6 日就
      診之醫療費用，並配合住前申報之期日製作不實就診日期
      之病歷等情，有蘇李端業務訪查訪問記錄、保險對象門診
      就醫記錄明細表、民眾IC卡資料上傳查詢附爭議審定卷(二)
      第91-96 頁背面、診療記錄附本院卷第168-174 頁可參，
      洵堪認定，從而，原告於此保險對象未就診期日製作不實
      病歷虛報醫療費用，可堪認定。
  ５、保險對象潘秋德部分：原告於95年5 月3 日、95年6 月5
      日、95年7 月5 日、95年8 月2 日、95年9 月4 日、95年
      10月4 日、96年2 月2 日等期日，趁該保險對象洗腎時多
      刷健保IC卡1 次，並自創就醫序號，往前向被告申報該保
      險對象95年5 月2 日、95年6 月3 日、95年7 月1 日、95
      年8 月1 日、95年9 月2 日、95年10月3 日、96年2 月1
      日就診之醫療費用，並配合住前申報之期日製作不實就診
      日期之病歷等情，有潘秋德業務訪查訪問記錄、保險對象
      門診就醫記錄明細表、民眾IC卡資料上傳查詢附爭議審定
      卷(二)第82-87 頁、診療記錄附本院卷第175-181 頁可參，
      洵堪認定，從而，原告於此保險對象未就診期日製作不實
      病歷虛報醫療費用，足堪認定。
  ６、保險對象歐陳香部分：(1)原告於95年5 月3 日、95年6 月
      2 日、95年7 月3 日、95年8 月2 日、95年9 月4 日、95
      年10月4 日、95年11月3 日等期日，趁該保險對象洗腎時
      多刷健保IC卡1 次，並自創就醫序號，往前向被告申報該
      保險對象95年5 月2 日、95年6 月1 日、95年7 月1 日、
      95年8 月1 日、95年9 月2 日、95年10月3 日、95年11月
      2 日就診之醫療費用，並配合住前申報之期日製作不實就
      診日期之病歷等情，有王秀英（歐陳香之媳婦）業務訪查
      訪問記錄、保險對象門診就醫記錄明細表、民眾IC卡資料
      上傳查詢附爭議審定卷(二)第91-96 頁、診療記錄附本院卷
      第73-77 頁可參，洵堪認定，從而，原告有於此保險對象
      未就診期日製作不實病歷虛報醫療費用甚明。(2)至於原告
      就被告指摘95年10月3 日歐陳香未就診，原告製作不實病
      歷虛報醫療費用外，另稱原告歐陳香95年10月3 日之病歷
      記載病狀為「焦慮狀態」，但卻申報「充血性心臟衰竭」
      亦有未合部分，雖主張：當日所載申報碼ICD9 42760係心
      臟方面疾病，而給digoxin （毛地黃）、isordil 、herb
      essor 等抗心律不整用藥，其診斷、給藥及申報並無不符
      云云；惟被告就此則提出歐陳香95年5 月1 日號至同年8
      月之門診就醫紀錄明細表（附本院卷第246 頁）辯稱：依
      該保險對象病歷記載，該保險對象多次因「焦慮狀態」於
      原告診所就診，當時病名後面均有「42760 」號碼之記載
      ，但原告則以「焦慮狀態」病名申報，並無以「充血性心
      臟衰竭」之情形，為何當日卻以「充血性心臟衰竭」名義
      申報，而且歐陳香既然為「焦慮狀態」，為何在病歷上每
      次病名之後會記載應該屬於心臟方面之代碼，可見原告之
      病歷記載及診斷確實不實，才會有此一矛盾情形等語綦詳
      ，而歐陳香95年10月3 日之病歷記載，既係原告配合其多
      刷該保險對象健保IC卡1 次住前申報所製作之不實就診病
      歷，歐陳香於95年10月3 日既無就診取藥之事實，則原告
      所載申報碼ICD9 42760是否心臟方面疾病，digoxin （毛
      地黃）、isordil 、herbessor 是否為抗心律不整用藥，
      核與原告違章事實之認定顯不生影響，原告就此所稱各語
      ，要無可取。
  ７、保險對象李金霞部分：原告於95年5 月2 日、95年6 月3
      日、95年7 月4 日、95年8 月3 日、95年9 月2 日、95年
      10月3 日、95年11月2 日、95年12月2 日、96年1 月2 日
      、96年2 月3 日、96年3 月6 日、96年4 月3 日、96年5
      月3 日、96年6 月7 日等期日，趁該保險對象洗腎時多刷
      健保IC卡1 次，並自創就醫序號，往前向被告申報該保險
      對象95年5 月1 日、95年6 月2 日、95年7 月3 日、95年
      8 月2 日、95年9 月1 日、95年10月2 日、95年11月1 日
      、95年12月1 日、96年1 月1 日、96年2 月2 日、96年3
      月5 日、96年4 月2 日、96年5 月2 日、96年6 月6 日就
      診之醫療費用，，並配合住前申報之期日製作不實就診日
      期之病歷等情，有李金霞業務訪查訪問記錄、保險對象門
      診就醫記錄明細表、民眾IC卡資料上傳查詢附爭議審定卷
      (二)第91-96 頁診療記錄附本院卷第168-174 頁可參，洵堪
      認定，從而，原告於此保險對象未就診期日製作不實病歷
      虛報醫療費用，亦足認定。
  ８、保險對象黃令歡部分：原告於95年5 月2 日、95年6 月3
      日、95年7 月4 日、95年8 月3 日、95年9 月2 日、95年
      10月3 日、95年11月2 日、95年12月2 日、96年1 月2 日
      、96年2 月3 日、96年3 月6 日、96年4 月3 日、96年5
      月3 日、96年6 月7 日等期日，趁該保險對象洗腎時多刷
      健保IC卡1 次，並自創就醫序號，往前向被告申報該保險
      對象95年5 月1 日、95年6 月2 日、95年7 月3 日、95年
      8 月2 日、95年9 月1 日、95年10月2 日、95年11月1 日
      、95年12月1 日、96年1 月1 日、96年2 月2 日、96年3
      月5 日、96年4 月2 日、96年5 月2 日、96年6 月6 日就
      診之醫療費用，並配合住前申報之期日製作不實就診日期
      之病歷等情，有黃神忠（黃令歡之子）業務訪查訪問記錄
      、黃令歡保險對象門診就醫記錄明細表、民眾IC卡資料上
      傳查詢附爭議審定卷(二)第66-70 頁、診療記錄附本院卷第
      193-198 頁可參，洵堪認定，從而，原告此於保險對象未
      就診期日製作不實病歷虛報醫療費用，洵堪信實。
  ９、保險對象洪群智部分：原告於95年7 月21日、95年8 月2
      日、95年9 月6 日、95年10月4 日、95年11月3 日、95年
      12月4 日、96年1 月3 日等期日，趁該保險對象洗腎時多
      刷健保IC卡1 次，並自創就醫序號，往前向被告申報該保
      險對象95年7 月18日、95年8 月1 日、95年9 月2 日、95
      年10月3 日、95年11月2 日、95年12月2 日、96年1 月2
      日就診之醫療費用，並配合住前申報之期日製作不實就診
      日期之病歷等情，有洪群智業務訪查訪問記錄、保險對象
      門診就醫記錄明細表、民眾IC卡資料上傳查詢附爭議審定
      卷(二)第60-62 頁、診療記錄附本院卷第199-201 頁可參，
      洵堪認定，從而，原告於此保險對象未就診期日製作不實
      病歷虛報醫療費用，可堪認定。
  １０、又本件原告有利用保險對象進行血液透析門診（即一般所
      稱之洗腎）時多刷健保ＩＣ卡，再以欠卡、補卡名義，並
      配合住前申報之期日製作不實就診日期之病歷，往前向被
      告申報醫療費用之違規情事，已如前述，保險對象蔡翁蜜
      等人稱洗腎同時亦領取藥物，縱屬實情，僅涉原告就蔡翁
      蜜等人於洗腎當日除業已申報之血液透析項目費用外，是
      否另行核實申報其他醫療費用之事，惟無礙原告於渠等未
      就診期日製作不實病歷，虛報醫療費用等違章事責之成立
      ，是原告就此所稱，並無可取。
  、再按醫師執行業務時應覈實製作病歷，並簽名或蓋章及加
      註執行年、月、日，該病歷內容至少應載明：就診日期、
      主訴、檢查項目及結果、診斷或病名、治療、處置或用藥
      等情形，而病歷由醫師執業之醫療機構依法保存，為醫師
      法第12條、醫療法第67條所明定，而全民健康保險特約醫
      事服務機構醫療服務則依上開病歷資料製作醫療服務醫令
      清單，向被告申報醫療費用，則經健保醫療服務審查辦法
      第4 條揭明，且為原告所知悉；再依原告所提之洗腎醫療
      服務品質提升計畫所載，洗腎醫療服務之費用給付除標準
      血液透析項目費用外，如有其他醫療服務，尚可核實申報
      費用（該計畫第3 條規定附本院卷第135 頁參照），其申
      報方式與其他醫療費用無異，並無申報醫療費用作業程序
      不明之事，是原告主張被告未告知如何申報、伊係不諳申
      請作業、誤將該費用申報再前一日，情有可原，原處分違
      反平等原則云云，要無可採。
  、又本件原告虛報醫療費用（點數）經被告所屬高屏分局核
      算（扣除部分負擔占額後乘以核減率）後共計27025 點一
      節，業據被告提出虛報診察費計算表（附本院卷第210-21
      2 頁參照）詳列各該保險對象就醫日期、申請金額、部分
      負擔占額、核減率等，說明綦詳，而原告主張依其自行核
      算結果僅26630 點，既未舉證釋明其計算依據，自難信真
      實。
  、據上，本件原告確有利用上開保險對象蔡翁蜜等9 人洗腎
      時，多刷渠等健保IC卡1 次，並往前於渠等未實際就診期
      日製作不實病歷，自創就醫序號，以不正當行為及虛偽資
      料，虛報醫療費用之違章情事，即堪認定。
（二）次按「保險醫事服務機構經查有本辦法第六十六條第一項
      第一款至第三款情事之一者，處停止特約一個月。如有同
      條項第四款至第八款情事之一者，依其情節處停止特約一
      至三個月。」、「保險醫事服務機構不當申報醫療費用，
      金額在新臺幣二萬五千元以下者，處停止特約一個月。」
      、「保險醫事服務機構不當申報醫療費用，金額超過新臺
      幣二萬五千元，未逾新臺幣五萬元者，處停止特約二個月
      。」、「依第三點或第四點規定，應處停止特約一個月或
      二個月之保險醫事服務機構，如其主要違規類型有下列情
      事之一時，得加重其停約之月數：…5.未診治保險對象，
      卻自創就醫序號，而虛報醫療費用。」為全民健康保險醫
      事服務機構特約及管理辦法第66條違規處分裁量基準第2
      點至第4 點、第6 點第5 款所揭明，而上開違規處分裁量
      基準係被告為使被告暨所屬各分局遇有保險醫事服務機構
      違反健保特約及管理辦法、全民健康保險法及健保特約醫
      事服務機構合約規定，處停止特約時，能符合比例之原則
      ，並達成處分一致性，本於職權分別就健保特約及管理辦
      法第66條規定之各項違規案件之不同情節，訂定不同之處
      罰額度，復就行為人之事後態度、是否配合繳回其不當申
      報之費用等分別作為減輕處罰之事由，其除作原則性或一
      般性裁量基準外，另有例外情形之裁量基準，且未逾越法
      律規定，從而，被告及所屬辦理相關業務援引上開裁罰基
      準作成行政處分，自屬適法，原告主張上開裁量基準違反
      比例原則，要無可採。
  １、本件原告為與被告簽訂特約提供保險對象適當醫療保健服
      務之醫事服務機構，其就保險醫事服務機構應依處方箋或
      病歷記載提供醫療服務、醫療費用申報內容應與病歷記載
      相符，不得虛報醫療費用或以不正當行為或以虛偽之證明
      、報告、陳述申報醫療費用等事，知之甚詳，竟利用保險
      對象蔡翁蜜等9人洗腎時，多刷渠等健保IC卡1次，並往前
      於渠等未實際就診期日製作不實病歷，自創就醫序號，以
      不正當行為及虛偽資料，虛報醫療費用，顯有違章行為之
      故意，從而，原處分審酌原告有違反健保特約及管理辦法
      第66條第1項第8款規定之以不正當行為或以虛偽之證明、
      報告、陳述申報醫療費用、未診治保險對象，自創就醫序
      號，虛報醫療費用等情事，虛報醫療費用之保險對象為9
      名，其不當申報醫療費用金額超過25,000元，未逾5 萬元
      等違章情節，其虛報金額雖非龐大，惟虛偽申報醫療費用
      之金額多寡及實際訪查之違規人數並非唯一考量之因素，
      依前揭法規及違規處分裁量基準第2 點後段、第4 點、第
      6 點第5 款規定核定停止原告特約2 個月，其負責醫師於
      停止特約期間，對保險對象提供之醫療保健服務，不予支
      付，並無裁量逾越之情事，其作成裁量尚無與法律授權之
      目的相違或係出於不相關之動機之裁量濫用，亦無因故意
      或過失而消極不行使裁量權之裁量怠惰情事，於法並無不
      合。原告稱伊前無任何違規紀錄、查獲率，系爭違章行為
      經被告查獲前即自行改正，縱申請方式有瑕疵，其情節至
      屬輕微，應予從輕處分或不予處分，被告遽為停止特約2
      個月處分，於停止特約期間，對保險對象提供之醫療保健
      服務，不予支付，顯屬過重，違反比例原則云云，核無足
      取。
  ２、至於原告爭執本件不當申報醫療費用應以其實際領取之虛
      報醫療費用為斷，惟查，不當申報之醫療費用（無乘計核
      減率之問題）與實際領取之醫療費用（應乘計核減率）有
      別，此觀諸全民健康保險法第72條「『以不正當行為或以
      虛偽之證明、報告、陳述…申報醫療費用』者，按其『領
      取之保險給付或醫療費用』處以二倍罰鍰；…」規定即明
      ，是全民健康保險法第72條縱規定按違章醫事服務機構實
      際領取之醫療費用量罰，亦難謂違規處分裁量基準所稱之
      「不當申報醫療費用」即指「實際領取之虛報醫療費用」
      。另健保醫療服務審查辦法第10條之1 、第10條之2 ，係
      保險人與醫事服務機構結算醫療費用之規定，與不當申報
      醫療費用之認定無涉，是原告執之稱本件裁量停止特約期
      間之「不當申報醫療費用」應以原告結算後實際領取之虛
      報醫療費用為計算基準，亦無可取。本件原告於違規處分
      裁量基準規定以保險醫事服務機構不當申報醫療費用金額
      為裁量停止特約期間之依據，並以乘計核減率後之原告虛
      報醫療費用點數27025 點，按原核定（即97年4 月10日健
      保醫字第0970002057號函）作成時之97年度第2 季點值換
      算，並以之為不當申報醫療費用金額，進而用以衡量停止
      特約期間，較之原應以未乘計核減率不當申報醫療費用點
      數核算，對原告已屬有利，更況，本件原告有未診治保險
      對象，卻自創就醫序號，而虛報醫療費用情事，縱原告不
      當申報醫療費用如其所稱僅為23,845元，惟原告違章情節
      依前揭裁量基準第6 點第5 款之規定本得加重其停約之月
      數，是原告就此主張各語，均難執為對原告有利之認定。
（三）末按「行政訴訟原以官署之處分為標的倘事實上原處分已
      不存在則原告之訴因訴訟標的之消滅即應予以駁回。」最
      高行政法院（改制前為行政法院）27年判字第28號著有判
      例可稽。而查，本件原處分關於罰鍰部分，業經全民健康
      保險爭議審議委員會以98年2 月6 日健爭審字第09800067
      25號審定書審定撤銷，並命被告另為適法之核定（本院卷
      第38頁參照），是原處分該部分業經撤銷而不存在，則原
      告對已撤銷之行政處分提起行政訴訟，請求判決撤銷原處
      分關於按虛報醫療費用處2 倍罰鍰部分，核與行政訴訟法
      第107 條第1 項第10款規定及判例意旨即有未合，應認此
      部分之起訴，不備其他要件，併予駁回。又原處分關於罰
      鍰部分經撤銷後，業經被告以98年3 月6 日健保高字第09
      86141383號函重行核定本件應按虛報醫療費用科處2 倍罰
      鍰共計59, 630 元（被告98年9 月4 日健保高字第098614
      5954號函說明二附本院卷第202 頁參照），原告如對重行
      核定之罰鍰分仍有不服，應另就被告98年9 月4 日健保高
      字第0986145954號函循序救濟，尚非本件所得審酌，併此
      敘明。
七、綜上所述，原處分關於停止特約2 個月，於停止特約期間，
    對保險對象提供之醫療保健服務，不予支付部分認事用法並
    無違誤，爭議審定及訴願決定就此遞予維持亦無不合。至於
    原處分關於按虛報醫療費用科處2 倍罰鍰，則經撤銷而不存
    在，原告對之提起行政訴訟，於法未合。是原告其起訴求為
    判決如其訴之聲明所示，均為無理由，應予駁回。
八、本件事證已臻明確，兩造其餘攻擊、防禦方法，經核與判決
    之結果不生影響，無庸逐一論述，併予敘明。
九、據上論結，本件原告之訴為無理由，爰依行政訴訟法第98條
    第1 項前段之規定，判決如主文。
中    華    民    國    98    年    12    月   24     日
                    臺北高等行政法院第五庭
                              審判長法  官  黃清光
                                    法  官  程怡怡
                                    法  官  周玫芳
上為正本係照原本作成。
如不服本判決，應於送達後20日內，向本院提出上訴狀並表明上
訴理由，如於本判決宣示後送達前提起上訴者，應於判決送達後
20日內補提上訴理由書（須按他造人數附繕本）。
中    華    民    國    98    年    12    月   24     日
                                    書記官  何閣梅


司法院資訊處製作；財團法人民間司法改革基金會備份。
